臺灣高等法院高雄分院刑事判決　　　　　　　　　九十二年度交上易字第二五三號
　　上　訴　人　臺灣高雄地方法院檢察署檢察官
　　被　　　告　丙○○
右上訴人因被告過失傷害案件，不服臺灣高雄地方法院九十二年度交易字第二四九號
中華民國九十二年十月二十日第一審判決（聲請簡易判決處刑案號：臺灣高雄地方法
院檢察署九十二年度偵字第六八九七號，台灣高雄地方法院認為不宜以簡易判決處刑
，改依通常程序審理），提起上訴，本院判決如左：
      主  文
上訴駁回。
      事  實
一、丙○○考領有適當之駕駛執照，於民國九十一年五月二十九日九時許，騎乘車號
    ＩＮＦ—九三五號（起訴書誤載為ＹＹＩ—七一０號）重型機車，沿高雄市○○
    ○路北往南方向行駛，行經該路與三民街交岔路口時，本應注意行經無號誌之交
    岔路口，車輛應減速慢行，作隨時停車之準備，且依當時天候晴朗，日間自然光
    線充足，柏油路面、路面乾燥、無缺陷、亦無障礙物，視距良好，依其智識能力
    並無不能注意之情事，竟疏未注意，於行經該無號誌之交岔路口時，未減速慢行
    作隨時停車之準備，而貿然以時速四十甲里之速度通過該路口，適有疏未注意車
    輛行駛至無號誌之交岔路口支線道車應暫停讓幹線道車先行且未配戴安全帽之乙
    ○○○，騎乘車號ＹＹＩ—七一０號輕型機車，沿高雄市○○街東往西方向行駛
    亦行經上開路口，乙○○○所騎乘之機車車頭乃撞及丙○○所騎乘機車之左後車
    身護板，乙○○○因而人車倒地，受有受有頭部挫傷、右大腦出血、左硬網下出
    血之傷害。丙○○於交通事故發生後停留現場，在有偵查犯罪之機關發覺肇事前
    ，即向前來現場處理車禍事宜之警員莊文裕坦承與乙○○○發生交通事故，自首
    而接受裁判。
二、案經乙○○○訴由臺灣高雄地方法院檢察署檢察官偵查後聲請簡易判決處刑，復
    簽分改依普通審判程序審理。
    理  由
一、訊據被告丙○○固不諱言於前揭時地騎乘前開機車與告訴人所騎乘之機車發生交
    通事故，告訴人人車倒地受有頭部挫傷、左側顱內出血之傷害之事實，惟矢口否
    認有何過失傷害犯行，於原審辯稱：當時告訴人乙○○○係自南台路二０一巷口
    往三民街行駛，乃斜騎過馬路，且係告訴人車頭撞及其所騎乘機車之車尾，從而
    本件交通事故之肇事者應為告訴人；又該路段速限為時速五十甲里，其當時車速
    在時速四十甲里以下，已有減速，且其當時減速係為注意右前方巷口橫向之車輛
    ；於本院審理中則辯稱：告訴人當時未配戴安全帽，才會受傷嚴重，伊無過失云
    云。經查：
（一）本件車禍事故地點係在高雄市○○○路與三民街交岔路口，該路口無交通號誌
      ，自立一路劃設有雙線快車道屬幹線道，三民街則為支線道，本件交通事故發
      生後，被告所騎乘之機車停放在上開交岔路口西南角自立一路北往南車道路旁
      ，車尾距告訴人所騎乘機車車頭約六點五甲尺，告訴人所騎乘之機車則倒在自
      立一路北往南方向之慢車道上，車頭朝東南方向，前車輪距自立一路南往北方
      向快慢車道分隔線三點五甲尺，後車輪則距該分隔線四點四甲尺，且自立一路
      北往南方向之慢車道上有刮痕二點五甲尺，距快慢車道分隔線二點一甲尺處朝
      西南方向延伸至告訴人所騎乘機車之後車輪，被告所騎乘機車之左後車身護板
      受損，告訴人所騎乘機車受損部位則為前車輪等情，有道路交通事故調查報告
      表一紙、事故現場相片四張及告訴人所提出之機車相片三張附卷可稽，則依此
      關係位置型態，參諸雙方行進方向、路線、路況、刮痕之長度、位置、雙方車
      損狀況等情形，及被告供稱其當時車速約時速四十甲里等語加以研判，應足認
      被告當時之車速尚難作隨時停車之準備，是被告於行經上開無號誌路口時，並
      未減速慢行作隨時停車之準備，即貿然通過該路口，告訴人則行駛在支線道上
      ，未暫停讓幹線道車先行，二車乃在前開地點發生碰撞等情，堪以認定。又告
      訴人因本件交通事故受有頭部挫傷、右大腦出血、左硬網下出血之傷害一節，
      有高雄市立大同醫院診斷證明書及財團法人長庚紀念醫院高雄分院九十二年九
      月十六日（九二）長庚院高字第二八０六號函附卷可稽。
（二）按行經無號誌之交岔路口，車輛應減速慢行，作隨時停車之準備，道路交通安
      全規則第九十三條第一項第三款定有明文，此為一般駕駛人應注意並能注意之
      事項，本件被告考領重型機車駕駛執照，有卷附之道路交通事故調查報告表可
      按，其對上開規定實難諉為不知；況本件交通事故發生時天候晴朗，日間自然
      光線充足，柏油路面、路面乾燥、無缺陷、亦無障礙物，視距良好，依被告之
      智識能力並無不能注意之情事，竟疏未注意，於行經該無號誌之交岔路口時，
      未減速慢行作隨時停車之準備，即貿然通過該路口，而在該交岔路口與告訴人
      所騎乘之機車發生碰撞，則其駕駛行為有過失甚明，且本件交通事故經送請鑑
      定及覆議結果，亦認被告騎乘機車行經無號誌知交岔路口未減速慢行，為本件
      交通事故之肇事次因，有高雄市政府建設局車輛行車事故鑑定委員會九十一年
      八月八日高市鑑字第九一０七０三一號函、高雄市車輛行車事故覆議鑑定委員
      會九十一年十一月十五日九一高市覆字第九０八號函各一份在卷可憑。又告訴
      人因本件交通事故而受有前開傷害一節，已如前述，是被告未盡前開注意義務
      與告訴人受傷間，有相當因果關係，亦堪認定。雖告訴人騎乘機車行駛至無號
      誌之交岔路口，支線道車未暫停讓幹線道車先行，為本件肇事之主因，惟尚不
      得因此而解免被告之過失傷害罪責。至被告辯稱：當時告訴人未配戴安全帽云
      云，此已為告訴人於本院審理時當庭否認，此外，被告亦不能舉出任何積極證
      據足資證明上情，此部分尚屬不能證明，附此敘明。
（三）財團法人長庚紀念醫院高雄分院九十二年九月十六日（九二）長庚院高字第二
      八０六號雖函稱：告訴人最後就診日為九十一年十一月一日，左下肢活動力已
      較原先進步，左上肢無主動性動作等語，然告訴人於九十一年十一月一日後已
      轉至財團法人天主教聖功醫院聖功醫院（下稱聖功醫院）復健治療，為告訴人
      陳明在卷，並有前開聖功醫院函文可佐，再告訴人自九十一年十一月四日起至
      九十二年八月間止，均在聖功醫院接受復健治療，經原審向該院函詢告訴人目
      前復健情形，該院函覆稱：告訴人因右腦出血造成左側上下肢體無力偏癱，行
      動需持單腳柺杖輔助，左手無法做細微動作，目前正接受走路平衡訓練及左上
      肢日常生活能力訓練，若持續接受復健，仍有進步空間，但左上肢恢復較慢，
      日後可能無法完全恢復以前之功能，左下肢有可能復健至不需柺杖行走，但步
      態穩定性不夠，日後仍以持單腳柺杖行走較安全等語，有該院九十二年八月七
      日九二聖功醫字第一七四號函附卷可稽。告訴人之左上肢、左下肢經復健後，
      功能既已日漸恢復，則其情形即與刑法第十條第四項第四款所稱之毀敗一肢以
      上之機能之重傷有別，亦併此附敘。
二、核被告所為，係犯刑法第二百八十四條第一項前段之過失傷害罪。又被告於本件
    交通事故發生後，於偵查機關未發覺肇事者前，即向前來現場處理車禍事宜之警
    員坦承肇事，自首而接受裁判，業據證人莊文裕於原審審理中結證明確，應依刑
    法第六十二條前段之規定減輕其刑。
三、原審以被告罪證明確，因而適用刑法第二百八十四條第一項前段、第六十二條前
    段、第四十一條第一項前段，罰金罰鍰提高標準條例第一條前段、第二條之規定
    ，並審酌被告並無前科紀錄，素行尚佳，因一時疏於注意而肇事致告訴人受傷，
    ，且告訴人對本件交通事故之發生為主要肇事原因，過失情節較被告為重，及告
    訴人所受傷害程度非輕等一切情狀，量處拘役四十日，並諭知其易科罰金之折算
    標準，認事用法並無不合，量刑亦屬妥適，檢察官循告訴人之請求，以量刑過輕
    為由，指摘原判決不當，提起上訴，為無理由，應予駁回。
四、據上論結，應依刑事訴訟法第三百六十八條，判決如主文。
本案經檢察官彭南雄到庭執行職務。
中    華    民    國      九十三      年      二      月     十七   日
                              臺灣高等法院高雄分院刑事第五庭
                                  審判長法官  曾永宗
                                        法官  邱永貴
                                        法官  陳明富
右正本證明與原本無異。
不得上訴。
                                  法院書記官  張宗芳
中    華    民    國      九十三      年      二      月    十八    日
附錄：本判決論罪科刑法條：
中華民國刑法第二百八十四條
因過失傷害人者，處六月以下有期徒刑、拘役或五百元以下罰金，致重傷者，處一年
以下有期徒刑、拘役或五百元以下罰金。
